【裁判字號】    88,訴,1335
【裁判日期】    900725
【裁判案由】    妨害自由等
【裁判全文】
臺灣桃園地方法院刑事判決                        八十八年度訴字第一三三五號
    公  訴  人  臺灣桃園地方法院檢察署檢察官
    被      告  甲○○
    被      告  丁○○
右列被告因妨害自由等案件，經檢察官提起公訴（八十八年度偵字第九三一四號），
本院判決如左︰
    主  文
甲○○共同意圖為自己不法之所有，以恐嚇使人將本人之物交付，未遂，處有期徒刑
伍月，如易科罰金以佰元折算壹日。緩刑年。
丁○○共同意圖為自己不法之所有，以恐嚇使人將本人之物交付，未遂，處有期徒刑
伍月，如易科罰金以佰元折算壹日。
    事  實
一、甲○○與乙○○係夫妻關係，因甲○○懷疑丙○○與乙○○有染，遂於民國八十
    八年三月二十五日凌晨三時許，夥同丁○○及姓名年籍不詳綽號「阿明」、「阿
    國」、「和尚」、「白鴿」、「阿忠」之成年男子共七人，共同基於犯意之聯絡
    ，無故侵入丙○○位於桃園縣平鎮市○○路○段二七０號七樓之五住宅內，因見
    乙○○在丙○○住處睡覺，乃共同基於傷害人之身體之犯意聯絡，由甲○○及丁○○以徒手或以腳踢方式毆打乙○○，另丁○○、甲○○及其他同去之男子，或
    持電擊棒，或以徒手，電擊、毆打丙○○身體多處，致乙○○受有右臉腫與壓痛
    、三ｘ二公分瘀血、右頸三ｘ三公分血腫及左下眼瞼三ｘ二公分血腫、左臉三ｘ
    ０．一公分抓傷之傷害，丙○○則受有臉（左）二ｘ０．一公分、三ｘ０．一公
    分、０．二ｘ０．公分、０．二ｘ０．一公分多處抓、刮傷、左上眉四ｘ０．五
    公分抓傷、鼻樑三ｘ０．五公分、一ｘ０．二公分破皮傷、左後頭部三ｘ０．一
    公分、一．五ｘ０．二公分刮傷、左手背一．五ｘ０．一公分刮傷、左手二ｘ二
    公分瘀青之傷害（傷害部分業經丙○○撤回告訴，詳如後述）。嗣甲○○等人復
    基於意圖為自己不法所有及剝奪人行動自由之犯意聯絡，以蕭某及葉女二人有染
    為由，並以「今天非拿到錢否則不走」及「要幫丙○○與乙○○一起拍裸照」、
    「如不拿錢出來要對丙○○不利」等語，恐嚇丙○○拿出二百萬元解決（後改為
    一百萬元），致丙○○、乙○○二人心生畏懼，蕭男及葉女二人只好應允至葉女
    娘家去借錢，遂由同行之綽號「阿明」、「阿國」之名男子先強押乙○○至葉女
    位於桃園縣楊梅鎮○○路一一四號之娘家，因葉女向其家人借款未果，由同行之
    男子打電話回蕭某前開住處，告知甲○○及丁○○，宋某及謝某隨即又夥同綽號
    「和尚」、「白鴿」、「阿忠」等人強押丙○○至葉女前揭娘家住處取款，因葉
    女父親拒絕而未果，甲○○等人遂表示於二十八日再來取款後即離去，丙○○隨
    即至警局報案。迨於同年月二十八日下午四時三十分許，甲○○、丁○○及另一
    不知情之顏奕寬（另經檢察官為不起訴處分）前去上開葉女娘家住處欲取款時，
    為事前埋伏之員警當場查獲而未遂。
二、案經丙○○、乙○○訴由桃園縣警察局移送臺灣桃園地方法院檢察署檢察官偵查
    起訴。
    理  由
一、訊據被告甲○○、丁○○固均坦承有於右揭時、地，與綽號「阿明」、「阿國」
    、「和尚」、「白鴿」、「阿忠」共七人，一起至丙○○前開住處，並共同毆打
    乙○○、丙○○成傷之事實，惟均矢口否認有何無故侵入住宅及妨害自由、恐嚇
    取財之犯行，被告甲○○辯稱：伊只有打乙○○一巴掌及踢她一腳，並未押丙○○及乙○○去葉女娘家，伊是葉家女婿本來就可以自由進出葉女娘家，一百萬元
    是丙○○自已提出要與伊和解及與葉女辦理離婚之條件，並非伊提出來的，也未
    恐嚇他們二人，拍裸照只是要嚇嚇他們而已，當天是他們自願與伊等回葉女娘家
    去拿錢，並無強押云云；被告丁○○辯稱：當天伊與甲○○等人去丙○○住處捉
    姦，警員還未來時伊待在樓下等，嗣後再與警員一同上樓，警員要他們自行和解
    就回去了，一百萬元是乙○○答應付給甲○○的，到葉女娘家去是談離婚的事，
    沒有強押及要錢，後來葉女父親說三天後再去他家簽離婚協議書，伊與甲○○才
    去的云云。經查：右揭事實，已據被害人乙○○、丙○○分於警訊及偵審中指訴
    詳確，並經證人謝德興、葉彭蘭英、葉國桂及到現場處理查獲員警溫鵬騰分別於
    警訊及審理時結證屬實，並筆錄在卷，復有天祥醫院驗傷診斷書二紙、被害人受
    傷照片共十二幀附卷可憑，被告二人前開各辯，顯為卸責之詞，不足採信，事證
    明確，被告等犯行均堪認定，應依法論科。
二、核被告甲○○、丁○○所為，均係犯刑法第二百七十七條第一項之傷害罪、同法
    第三百零六條第一項侵入住宅罪、同法第三百四十六條第三項、第一項之恐嚇取
    財未遂罪、同法第三百零二條第一項之剝奪人行動自由罪。被告二人就上揭犯行
    ，與姓名年籍不詳綽號「阿明」、「阿國」、「和尚」、「白鴿」、「阿忠」之
    成年男子間，有犯意之聯絡及行為之分擔，皆為共同正犯。被告等人已著手於恐
    嚇取財行為之實施，惟因被害人預先報警經警埋伏而查獲被告二人，尚未至使人
    將財物交付之結果，均為未遂犯，應依刑法第二十六條前段之規定減輕其刑。又
    被告等同時向被害人丙○○、乙○○為恐嚇取財之犯行，觸犯構成要件相同之罪
    名，為想像競合犯，應從一重之恐嚇取財未遂罪論處。所犯上開各罪，有方法結
    果之牽連關係，均應從一重之恐嚇取財未遂罪處斷。按行為後法律有變更者，適
    用裁判時之法律，刑法第二條第一項前段定有明文。本件被告二人行為後，刑法
    第四十一條規定已於九十年一月四日修正，並自同年月十日起施行，該條文第一
    項修正後規定：「犯最重本刑為五年以下有期徒刑以下之罪，而受六個月以下有
    期徒刑或拘役之宣告，因身體、教育、職業、家庭之關係或其他正當事由，執行
    顯有困難者，得以一元以上三元以下折算一日，易科罰金。但確因不執行所宣告
    之刑，難收矯正之效或難以維持法秩序，不在此限。」「併合處罰之數罪，均有
    前項情形，其應執行之刑逾六月者，亦同。」；又同法施行法第三條之一亦同時
    修正規定為：「刑法第四十一條之規定，中華民國九十年一月四日刑法修正施行
    前已裁判確定之處罰，未執行或執行未完畢者，亦適用之。」「未諭知易科罰金
    之處罰者，亦同。」，並自同年月十二日起施行，查被告二人前開所犯刑法第三
    百四十六條第一項、第三項之罪，比較新舊法結果，以新修正之刑法第四十一條
    第一項前段之規定有利於被告，依刑法第二條第一項前段規定，應適用裁判時即
    修正後刑法第四十一條第一項前段之規定，附此敘明。爰審酌被告二人之犯罪動
    機、目的、手段、所生之危害，及渠等犯罪後態度尚稱良好等一切情狀，分別量
    處如主文所示之刑，並均諭知易科罰金之折算標準。末查被告甲○○前未曾受有
    期徒刑以上刑之宣告，有卷附台灣高等法院被告全國前案紀錄表可按，因懷疑配
    偶葉女與丙○○有染，心生氣憤一時失慮以致犯罪，經此起訴審判，當知所警惕
    ，信無再犯之虞，本院認就被告甲○○所宣告之刑以暫不執行為適當，併諭知緩
    刑三年，以啟自新。
三、按告訴乃論之罪，告訴人於第一審辯論終結前得撤回其告訴，又告訴經撤回者，
    法院應諭知不受理之判決，刑事訴訟法第二百三十八條第一項、第三百零三條第
    三款定有明文。查本件被告二人前開傷害被害人丙○○犯行，亦經檢察官提起公
    訴，認均係犯刑法第二百七十七第一項之罪，惟依同法第二百八十七條前段規定
    ，須告訴乃論，茲據告訴人丙○○於本院審理中，聲請撤回對被告二人此部之傷
    害告訴，有本院九十年六月二十日訊問筆錄可稽，惟查此部分與前揭論罪科刑之
    傷害及恐嚇取財、妨害自由、侵入住宅各罪間，分別有連續犯關係及方法結果之
    牽連犯關係，屬裁判上之一罪，爰不另為不受理之諭知。
據上論斷，應依刑事訴訟法第二百九十九條第一項前段，刑法第二條第一項前段、第
二十八條、第三百四十六條第一項、第三項、第二十六條前段、第二百七十七條第一
項、第三百零二條第一項、第三百零六條第一項、第五十五條、修正後刑法第四十一
條第一項前段、第七十四條第一款，罰金罰鍰提高標準條例第一條前段、第二條，判
決如主文。
本案經檢察官陳大偉到庭執行職務。
中      華      民      國      九十      年      七      月    廿五    日
                                  臺灣桃園地方法院刑事第三庭
                                      法  官  林惠霞
右正本證明與原本無異。
如不服本判決，應於送達後十日內，向本院提出上訴狀。
                                      書記官  陳婉婷
中      華      民      國      九十      年      八      月      一    日
附錄本案論罪科刑法條全文：
刑法第三百零二條
私行拘禁或以其他非法方法，剝奪人之行動自由者，處五年以下有期徒刑、拘役或三
百元以下罰金。
因而致人於死者，處無期徒刑或七年以上有期徒刑，致重傷者，處三年以上十年以下
有期徒刑。
第一項之未遂犯罰之。
刑法第三百零六條
無故侵入他人宅、建築物或附連圍繞之土地或船艦者，處一年以下有期徒刑、拘役或
三百元以下罰金。
無故藏匿其內或受退去之要求而仍留滯者亦同。
刑法第三百四十六條
意圖為自己或第三人不法之所有，以恐嚇使人將本人或第三人之物交付者，處六月以
上五年以下有期徒刑，得併科一千元以下罰金。
以前項方法得財產上不法之利益或使第三人得之者，亦同
前二項之未遂犯，罰之。
刑法第二百七十七條
傷害人之身體或健康者，處三年以下有期徒刑，拘役或一千元以下罰金。
犯前項之罪，因而致人於死者，處無期徒或七年以上有期徒刑，致重傷者，處三年以
上、十年以下有期徒刑。


司法院資訊處製作；財團法人民間司法改革基金會備份。
